臺灣桃園地方法院刑事判決　　　　　　　94年度易字第1010號
公　訴　人　台灣桃園地方法院檢察署檢察官
被　　　告　乙○○原名鄭玉琴.
上列被告因詐欺案件，經檢察官提起公訴（94年度偵字第5592號
），本院判決如下：
    主  文
乙○○意圖為自己不法之所有，以詐術使人將本人之物交付，處
有期徒刑陸月，如易科罰金，以參佰元折算壹日。緩刑參年。
    事  實
一、乙○○為涂雲翔之妻（現已離婚），於夫妻關係存續中另與
    甲○○之子楊龍德（已於92年7 月4 日死亡）為同居之男女
    朋友關係。乙○○於民國92年11月12日在位於桃園縣龍潭鄉
    ○○路131 號之子均婦產科產下一名男嬰，其於楊龍德死亡
    後之懷孕期間即向甲○○聲稱該名男嬰係楊龍德之遺腹子，
    請求甲○○給付該男嬰之扶養費。經甲○○之要求，乙○○
    同意於男嬰出生後立即採血進行親子鑑定，並由子均婦產科
    採集甲○○及男嬰之血液樣本後送請基因飛躍生命科學實驗
    室（柯滄銘婦產科）進行比對鑑定。嗣該鑑定報告於同年月
    18 日 完成，子均婦產科醫師丙○○於此後1 、2 日接到該
    報告後，立即打電話告知乙○○該男嬰與甲○○之血緣關係
    指數概率低於百分之三之結果。乙○○明知該男嬰與甲○○
    之親子關係機率極為低微，亦即已可確定該男嬰並非甲○○
    之子即楊龍德之遺腹子，然因身負鉅額信用卡卡債壓力，竟
    意圖為自己不法之所有，對李秀美隱瞞該項報告之結果而佯
    稱因隔代無法鑑定，並利用甲○○正逢喪子之痛，亟思有男
    孫傳宗接代，而不及思索之際，自知悉該報告結果之日起，
    在甲○○位於桃園縣龍潭鄉○○路63巷100 弄10號7 樓住處
    等處，多次以：男嬰確係楊龍德之子，且已命名為「楊傳宗
    」，應儘速申報戶口認祖歸宗，又其因積欠鉅額卡債，無力
    扶養等詞，催促甲○○給付該嬰兒之扶養費，致甲○○陷於
    錯誤，誤認其子嗣已後繼有人，即委由其女楊鳳娣於92年12
    月9日 （起訴書誤載為12日），至郵局匯款新台幣（以下同
    ）1 百萬元至乙○○指定之帳戶。嗣因乙○○於取得前開款
    項後，即攜子不告而別，甲○○心覺有異，乃於93年4 月12
    日委託財團法人長庚紀念醫院（以下簡稱長庚醫院），再度
    比對該男嬰之DNA ，竟發現該男嬰確定與甲○○並無任何血
    緣關係，甲○○至此始知受騙。
二、案經被害人甲○○訴請台灣桃園地方法院檢察署檢察官偵查
    起訴。
    理  由
壹、有關證據能力之認定：
一、有關證人甲○○、楊鳳娣、丙○○分別於警詢、檢察官偵訊
    中之證詞雖屬審判外之傳聞證據，惟被告對於上開證據均同
    意具有證據能力，且證人亦經本院傳喚到庭、具結並行詰問
    程序陳述，依據刑事訴訟法第159 條之5 第1 項規定同意性
    原則、相當性原則，本院認適當，是上開供述證據均得援引
    為本案審判之證據。又有關卷內各項文書證據、證物，當事
    人均同意具有證據能力，依據上開意旨，亦得援引為本案審
    判之證據，具有證據能力。
二、依據刑事訴訟法第156 條第1 項之規定，被告之自白非出於
    強暴、脅迫、利誘、詐欺、疲勞訊問、違法羈押或其他不正
    之方法，且與事實相符者，得為證據。被告既未抗辯其於警
    詢、檢察官偵訊中之自白非出於任意性，應認該審判外之自
    白具有任意性，而具有證據能力。
貳、證據證明力部分：
一、被告之辯解：
    訊據被告乙○○固坦承伊在子均婦產科生下男嬰後，即應甲○○之要求抽血採樣進行親子血緣鑑定，嗣後並由該婦產科
    醫師丙○○親自告知鑑定結果；又伊確實於92年12月9 日收
    受告訴人甲○○所匯之款項100 萬元；以及伊在92年11月12
    日所生產之男嬰確非楊龍德之遺腹子等事實，惟矢口否認有
    何詐欺取財犯行。辯稱：
    (一)伊始終認為該男嬰係楊龍德之遺腹子，故答應進行親子血
      緣鑑定，而丙○○醫生於92年11月18日親自向伊說明親子
      鑑定之方式為隔代比對，無法百分之百確定，並非明確告
      知男嬰與甲○○絕無血緣關係，且當時甲○○亦陪同在旁
      旁聽，對於鑑定結果亦瞭解。
    (二)伊向告訴人所收受之1 百萬元，並非扶養費，而係應告訴
      人之要求把小孩生下來後，告訴人承諾給付一筆錢幫伊解
  　　決債務，且無論小孩是否與楊龍德有血緣關係，告訴人都
      願意給付云云。
二、認定被告有罪所憑之證據及理由：
  (一)上揭被告收受100 萬元之事實，業據告訴人甲○○指述綦詳
    ，核與證人即楊龍德之姊楊鳳娣於檢察官偵訊及本院審理中
    證述之情節相符，並有郵政國內匯款收據（楊鳳娣匯入被告
    指定之鄭玉美帳戶00000000000000號1 百萬）1 紙附卷可稽
    ，足見甲○○確實交付100 萬元予被告，是被告此部分自白
    與事實相符。
  (二)依據子均婦產科診所委請柯滄銘婦產科（基因飛生命科學實
    驗室）所進行之血緣鑑定報告書結論：甲○○與被告之子之
    綜合祖孫關係指數為0.000000000 ；祖孫關係概率為2.9858
    % （見偵查卷第51頁）。又經長庚醫院林口醫學中心臨床病
    理科針對受檢者楊傳宗（被告所生之男嬰）、楊鳳娣、甲○○、楊龍明（楊龍德之堂弟）所進行之親子鑑定結果：可
    以排除甲○○與楊傳宗的祖孫關係。累積祖孫關係係數為
    0.2092。就是說「甲○○是楊傳宗的親生祖母」這一個可能
    性與「任何中國女人偶然具有是楊傳宗的親生祖母所必須具
    備的基因半型（Obligatory genes）」這一個可能性相比，
    大約為0.2092倍。也就是說「楊傳宗之基因組合和甲○○之
    基因組合相比」與「任何中國人祖孫之基因組相比」相差甚
    遠。祖孫關係概率為17.3007 ％。也就是說「甲○○與楊
    傳宗之祖孫關係確定率」為17.3007 ％。因此由此次測試可
    以排除「甲○○是楊傳宗親生祖母」這一個假設楊傳宗和
    楊龍明具有不相同的DYS385a/b 、dys390、DYS389II、DYS3
    91、DYS439、DYS19 基因型。這些基因型位於Y 染色體上，
    也就是由父親直接將此半套體遺傳給小孩。父親、堂叔、和
    小孩皆應具有相同的Y 染色體基因型。因此，可以排除楊龍
    明和楊傳宗是同父系關係。因此可以排除甲○○與楊傳宗
    的祖孫關係。據此，被告所生之男嬰與楊龍德無親子關係，
    並非楊龍德之遺腹子，亦即並非甲○○之男孫，已可確定。
  (三)又證人即子均婦產科醫師丙○○於檢察官偵查中及本院審理
    中均明確證稱：我是在報告完成後1 、2 日接到該報告後，
    立即打電話告知乙○○該男嬰與甲○○之親子關連性不到百
    分之三，被告聽到結果後反應平靜，只說「知道了」，我原
    本以為她會再回診並拿報告，但至此之後，乙○○即未再回
    診所；該報告並未交給任何人，也未告訴甲○○鑑定結果等
    語。核諸證人丙○○上開說明已屬明確，被告為一般智識程
    度之人，學歷為高職畢業，豈能於醫師具體說明後仍以「以
    為親子關連性不到百分之三仍屬於有親子關係」云云為辯詞
    ，況且，被告為男嬰之母，如仍有疑問，自應詳加追問，豈
    有反應平淡，置報告於不理之可能？除非，被告至此已明確
    知悉該男嬰並非楊龍德之遺腹子。至於被告雖辯稱：丙○○
    醫師確實於92年11月18日，伊前往診所拆線並抱回嬰兒時，
    親自拿報告給她看，並解釋因祖母與嬰兒是隔代，所以鑑定
    不出來，當時甲○○也有在場云云，而證人甲○○亦證稱：
    我有跟被告一起去聽醫師解釋報告內容，說很難驗等語。惟
    此據證人丙○○當庭明確否認，經本院再三追問確認仍證稱
    ：該份報告係於92年11月18日完成，故當天我不可能收到報
    告，不可能給被告看報告，也不可能告知報告結果，被告所
    稱與甲○○一同聽我解釋的過程應係在產檢時，因產檢時，
    我就有告訴被告要作男嬰的親子鑑定，原則上要男嬰祖父的
    血液樣本比較精確，但因被告告知祖父已過世，我再詢問結
    果，才又回覆被告及陪同產檢的甲○○，祖母也可以做，但
    比較不好做等語。再參諸卷附之基因飛生命科學實驗室所製
    作之血緣鑑定報告書明確載明報告日期為「92年11月18日」
    ，以及證人甲○○於本院審理中對於被告實際出院之日期、
    男嬰抱回家之日期、是否同一天之記憶均與事實有所出入，
    而證人丙○○證稱：本件親子鑑定是我診所處理之唯一一件
    個案，所以我印象深刻等節，本院認為應以證人丙○○上開
    證述為可採。是被告所辯：丙○○醫師係於92年11月18日當
    面向伊與甲○○解釋該報告，且並未明確告知結果云云，應
    無足採。
  (四)又被告雖辯稱：告訴人甲○○承諾給付一筆錢幫她解決債務
    ，且無論小孩是否與楊龍德有血緣關係，告訴人都願意給付
    云云。惟此節業據證人甲○○迭於檢察官偵訊中及本院審理
    時明確否認在卷，並稱：「（妳給予1 百萬元的目的？）當
    初認為小孩是我的孫子才會給，為了小孩我才給，我認為我
    兒子死掉有一個孫子是很寶貝，我有10塊錢就願意給她5 塊
    錢，孫子不是我的，跟我不相干的人，我幫她坐月子都覺得
    不值得，更何況給她錢」（見本院94年10月27日審理筆錄第
    10頁）。本院參諸證人楊龍德為甲○○之獨子，所給付被告
    之1 百萬元係從楊龍德死亡理賠給付之保險金二百五十餘萬
    元中支出，證人甲○○並稱：伊每月薪水約2 萬元，保險理
    賠餘額用以繳納房屋貸款、支付楊龍德卡債後，自己並無積
    蓄等情，益見證人甲○○經濟狀況並不佳，當無可能於明知
    該男嬰並非其子楊龍德之遺腹子之情形下，仍願給付高達1
    百萬元協助被告清償卡債。至於證人甲○○於未明確確定親
    子關係之前即行給付該1 百萬元雖有疑義，然稽之證人甲○○年過半百，智識程度非高，且正逢喪子之痛，亟思有男孫
    傳宗接代，在被告與其子確有同居事實之前提下，故全心全
    意相信該男嬰為其親孫，當為情理之常，此觀諸證人楊鳳娣
    所述：「（妳們兩姊妹都沒有反對媽媽對了一個身分有疑問
    小孩匯款1 百萬？）有，可是我媽媽個性也很強，她一直確
    定小孩是他的孫子」等語，亦得明證。
  (五)綜上所述，被告明知該男嬰與甲○○並無血緣關係，竟執意
    隱瞞該鑑定報告結果，持續對甲○○傳達所產男嬰即為其血
    統子孫之錯誤訊息，致告訴人甲○○陷於錯誤而交付財物，
    足認被告確有詐欺取財之犯意甚明。被告空言否認，所辯顯
    係卸責之詞，不足採信，事證明確，被告犯行堪予認定。
三、論罪科刑
  (一)核被告所為，係犯刑法第339 條第1 項之詐欺取財罪。
  (二)爰審酌被告係因積欠高額信用卡卡債而起意詐財之動機，向
    正逢喪子之痛且經濟狀況不佳之告訴人詐財，至屬不該，所
    詐得款項為1 百萬元，且迄今分文未還，犯後復否認犯行，
    未見悔意，本應重懲，然兼衡之被告因自身經濟困頓而難以
    清償，已與前夫離婚而獨力扶養該男嬰，尚不宜遽入囹圄，
    而告訴人亦表示：如果被告之子無人照顧也不好，叫她想辦
    法還我錢就好了等語等一切情狀，從輕量處如主文所示之刑
    ，並諭知易科罰金之折算標準。又查被告前曾受有期徒刑以
    上刑之宣告，執行完畢後，5 年內未曾受有期徒刑以上刑之
    宣告，有台灣桃園地方法院檢察署刑案資料查註紀錄表1 紙
    在卷可稽，且告訴人甲○○具狀表示已與被告達成分期清償
    之協議，此有該陳報狀及協議書1 份附卷可稽，其經此教訓
    後，應知所警愓而無再犯之虞，本院綜核各情，認上開有期
    徒刑之宣告，已足策其自新，所宣告之刑，以暫不執行為適
    當，爰併諭知緩刑3年，以啟向上。
據上論斷，應依刑事訴訟法第299 條第1 項前段，刑法第339 條
第1 項、第41條第1 項前段、第74條第1 項第2 款，罰金罰鍰提
高標準條例第1 條前段、第2 條，判決如主文。
本案經檢察官邱曉華到庭執行職務。
中　　華　　民　　國　　94　　年　　11　　月　　17　　日
　　　　　　　　　刑事第六庭  審判長法　官　林　孟　宜
　　　　　　　　　　　　　　　　　  法　官　蔡　寶　樺
　　　　　　　 　 　　　　　  　　　法　官　陳　永　來
以上正本證明與原本無異。
如不服本判決，應於判決送達後10日內向本院提出上訴狀（應附
繕本），上訴於台灣高等法院。
                                    書記官　劉　霜　潔
中　　華　　民　　國　　94　　年　　11　　月　　17　　日
附錄：本案論罪科刑法條全文
中華民國刑法第339條
(普通詐欺罪)
意圖為自己或第三人不法之所有，以詐術使人將本人或第三人之
物交付者，處五年以下有期徒刑、拘役或科或併科一千元以下罰
金。
以前項方法得財產上不法之利益或使第三人得之者，亦同。
前二項之未遂犯罰之。
